臺灣彰化地方法院民事判決　99年度訴字第602號
原　　　告　柯文財
訴訟代理人　楊麗雪
被　　　告　張傳宗
被　　　告　張傳卿
上二人共同
訴訟代理人　張嘉裕
　　　　　　　　　　　號
被　　　告　張之維
訴訟代理人　張其裕
被　　　告　張秋美
　　　　　　　　　　　巷10號
訴訟代理人　張章淑慧
　　　　　　　　　　　巷10號
被　　　告　張建安
　　　　　　　　　　　巷8號
上列當事人間請求分割共有物事件，本院於民國100年1月19日言
詞辯論終結，判決如下：
    主       文
兩造共有坐落彰化縣花壇鄉○○○村段七六地號、地目旱、面積
七九八點六九平方公尺之土地，應分割如附圖一所示，即編號Ａ
部分，面積七四點六九平方公尺之土地分歸被告張傳宗取得；編
號Ｂ部分，面積七四點六九平方公尺之土地分歸被告張傳卿取得
；編號Ｃ部分，面積一四九點三八平方公尺之土地分歸被告張之
維取得；編號Ｄ部分，面積一三六點九二平方公尺之土地分歸被
告張建安取得，編號Ｅ部分，面積一七０點七三平方公尺之土地
分歸被告張秋美取得，編號Ｇ部分，面積一四九點三八平方公尺
之土地分歸原告柯文財取得，編號Ｆ部分，由原告以2450/10150
及被告張傳宗、張傳卿各以1225/10150、張之維以2450/10150、
張秋美以2800/10150之比例保持共有。
訴訟費用依附表所示之比例負擔。
    事實及理由
壹、原告起訴主張：
 一、兩造共有彰化縣花壇鄉○○○村段76地號、地目旱、面積
     798.69平方公尺之土地，應有部分如附表所示，系爭土地
     並未訂有不分割之特約，亦無因物之使用目的有不能分割
     之情形，經兩造協商分割均無結果，為求兩造對系爭土地
     之使用目的，實有分割之必要。至於分割方案原告請求分
     割位置為原告管理使用之位置，地上無建物，惟土地東邊
     較高，西邊較低，雨水必須向西流，因此必須預留水溝以
     利雨水排放，否則遇雨將成為澤國。原告否認水溝只有供
     原告個人使用。
 二、系爭土地東側部分現由原告種植茉莉花，而編號Ｆ是做為
     道路及水溝使用。原告不同意被告張建安所提分割方案，
     因會造成水溝及後面之空地留給大家，水溝大家要共用，
     卻要由原告負擔，不公平，原告如附圖一之方案，出入都
     沒有問題，被告可以從彰員路出入，原告之部分可以從彰
     員路376巷出入。依原告之方案，被告張建安分得部分前面
     有分擔部分道路，後面比較狹窄，故附圖一編號Ｆ之道路
     及水溝部分，即由原告及其他被告負擔，由原告以2450/10
     15 0及被告張傳宗、張傳卿各以1225/10150、張之維以245
     0/1 0150、張秋美以2800/10150之比例保持共有，被告張
     建安不用負擔。附圖一被告張建安分得部分，面寬4.21 公
     尺，長度有19.82平方公尺，依建築法規可以建築。兩造之
     方案，均不用補償。為此依民法823條規定提起本訴，並聲
     明：如主文所示。
貳、被告方面：
  一、被告張傳宗、張傳卿則以：系爭土地上三合院建物是張傳
      宗、張傳卿、張之維三人所有，當時沒有經過其他共有人
      同意，也沒有建照，已建築40年，因原告分割方案並不會
      拆到房屋，故同意原告所提附圖所示之分割分案，兩造之
      方案，均不用補償，並聲明：同意原告之請求。
  二、被告張之維則以：系爭土地上三合院建物是張傳宗、張傳
      卿、張之維三人所有，被告張傳宗、張傳卿、張之維三人
      要分在一起，因原告分割方案並不會拆到房屋，故同意原
      告之分割分案。不同意被告張建安附圖二之分割方案，因
      為被告張建安將被告張之維分得部分與被告張傳宗、張傳
      卿二人分得部分分開，舊房子完全沒有留下，可能會被扣
      空地稅。原告之方案，被告張之維、張傳宗、張傳卿部分
      可以與系爭土地北側之153-13地號土地連接使用，依被告
      張建安所提之分割方案，則張建安與張之維均無法蓋房子
      。兩造之方案，均不用補償，並聲明：同意原告之請求。
  三、被告張秋美則以：同意原告所提附圖一所示之分割方案。
      兩造之方案，均不用補償，並聲明：同意原告之請求。
  四、被告張建安則以：不同意原告所提附圖一所示之分割方案
      ，被告張建安為何要分在編號附圖一D部分？後面被縮小
      ，且面寬太窄，不好使用。被告主張依附圖二方式分割，
      兩造之方案，均不用補償。被告張建安在系爭土地上沒有
      建物，水溝只有原告使用，故水溝部分分給原告。並聲明
      ：請求分割如附圖二所示
參、得心證之理由：
  一、本件原告主張兩造共有彰化縣花壇鄉○○○村段76地號、
      地目旱、面積798.69平方公尺之土地，應有部分如附表所
      示，兩造並未訂有不分割之特約，亦無因物之使用目的有
      不能分割之情形，經兩造協商分割均無結果，為求兩造對
      系爭土地之使用目的，實有分割之必要等情，業據原告提
      出地籍圖謄本、土地登記謄本、調解不成立證明書為證，
      經核相符，且為被告所不爭執，是以原告依民法第823條
      第1項之規定，請求分割上開土地，於法有據，應予准許
      。
  二、查系爭土地之西邊面臨彰員路，彰員路寬度9公尺，南邊
      臨彰員路376巷，系爭土地上目前有被告張傳宗、張傳卿
      、張之維三人之三合院建物坐落其上，原告於系爭土地東
      邊種植茱莉花，系爭土地西南邊，有部分已供道路使用，
      南邊有水溝等情，業經本院會同彰化縣彰化地政事務所派
      員到場勘驗屬實，並製有勘驗筆錄及複丈成果圖在卷可稽
      ，且為兩造所不爭執。
  三、至分割方案部分，原告主張依附圖一之方案分割，被告張
      建安主張依附圖二之方案分割，附圖一與附圖二之分割方
      案差別在於編號Ｄ部分分給何人及南邊之水溝及部分道路
      用地應由何分負擔。查原告主張之附圖一方案，為被告張
      傳宗、張傳卿、張之維、張秋美等人所贊同，且原告之方
      案將被告張傳宗、張傳卿、張之維等人分在如附圖一編號
      Ａ、Ｂ、Ｃ部分，可保留被告張傳宗、張傳卿、張之維等
      人使用之公廳等大部分建物，而附圖二之方案，將被告張
      之維分在如附圖二編號Ｄ部分，使被告張之維分得部分與
      被告張傳宗、張傳卿分得部分分開，將使被告張傳宗、張
      傳卿、張之維等人之建物無法保留，且被告張建安於系爭
      土地上既無建物，並無一定非得分在如附圖二編號Ｃ部分
      之理。再者，附圖二之方案，令原告一人分擔南邊水溝及
      部分道路，而被告張建安則不用負擔道路及水溝部分，對
      於原告顯不公平，且無人同意被告張建安之方案。而附圖
      一之方案，雖被告張建安分到如附圖一編號Ｄ部分，惟查
      ，系爭土地為乙種建築用地，此有土地登記謄本可稽，而
      彰員路路寬為9公尺，故依彰化縣畸零地使用自治條例第3
      條規定，乙種建築用地，正面路寬超過7公尺至15公尺者
      ，建築基地最小寬度應為3.5公尺，最小深度應14公尺，
      而被告張建安分到如附圖一編號Ｄ部分，面寬達4.2公尺
      ，深度亦有15公尺以上，並不影響被告張建安建築之權利
      。至於附圖一編號Ｄ被告張建安分得部分後面有部分略為
      狹窄，然查，原告已使被告張建安不用分擔水溝部分，原
      告及其他被告仍須分擔編號F部分水溝及道路之土地，對
      於被告張建安已有讓步，且被告張建安表示不用補償。故
      整體而言，本院認原告提出之附圖一方案較為妥適，應屬
      可採，爰判決如主文所示。
肆、訴訟費用負擔之依據：民事訴訟法第78條、第80條之1、第
    85條第1項。
中    華    民    國  100    年    1    月    31    日
                  民事第一庭    法  官  詹秀錦
以上正本係照原本作成。
如對判決上訴，應於判決送達後20日內向本院提出上訴狀。如委
任律師提起上訴者，應一併繳納上訴審裁判費。
中    華    民    國   100    年    1     月    31    日
                                書記官  施嘉玫
附表：
┌──┬─────┬─────────┐
│編號│共有人姓名│應有部分及訴訟費用│
│    │          │負擔之比例        │
├──┼─────┼─────────┤
│１  │柯文財    │   1/5            │
├──┼─────┼─────────┤
│２  │張傳宗    │   1/10           │
├──┼─────┼─────────┤
│３  │張傳卿    │   1/10           │
├──┼─────┼─────────┤
│４  │張之維    │   1/5            │
├──┼─────┼─────────┤
│５  │張建安    │   6/35           │
├──┼─────┼─────────┤
│６  │張秋美    │   8/35           │
└──┴─────┴─────────┘